【裁判字號】    97,抗,684
【裁判日期】    970513
【裁判案由】    假扣押
【裁判全文】
臺灣高等法院民事裁定                   97年度抗字第684號
抗  告  人  鴻利車業股份有限公司
法定代理人  甲○○○
上列抗告人因與相對人宏圖開發股份有限公司間假扣押事件，對
於中華民國97年3月31日臺灣臺北地方法院97年度裁全字第2636
號裁定提起抗告，本院裁定如下：
    主  文
原裁定廢棄。
抗告人以新臺幣玖萬參仟元為相對人供擔保後，得對相對人之財
產在新臺幣貳拾柒萬陸仟柒佰柒拾玖元之範圍內為假扣押。
相對人如為抗告人供擔保金新臺幣貳拾柒萬陸仟柒佰柒拾玖元後
，得免為或撤銷假扣押。
聲請及抗告費用由相對人負擔。
    理  由
一、抗告人於原法院聲請及本院抗告意旨略以：相對人滯欠抗告
    人新台幣（下同）276,779元未付，詎相對人公司之母公司
    即大棟營造公司於97年2月29日跳票後，相對人於同年3月1
    日起宣佈停止上班，董事長乙○○行蹤不明，近聞相對人擬
    將所有財產脫產，恐日後有不能強制執行或甚難執行之虞，
    願提供擔保以補釋明之不足，依民事訴訟法第522條規定，
    聲請將相對人所有財產在276,779元範圍內予以假扣押，惟
    原法院裁定駁回抗告人之聲請，爰請求廢棄原裁定等語。
二、按債權人就金錢請求或得易為金錢請求之請求，欲保全強制
    執行者，得聲請假扣押。又請求及假扣押之原因，應釋明之
    。前項釋明如有不足，而債權人陳明願供擔保或法院認為適
    當者，法院得定相當之擔保，命供擔保後為假扣押，民事訴
    訟法第522條第1項、第526條第1、2項分別定有明文。次按
    假扣押非有日後不能強制執行或甚難執行之虞者不得為之，
    同法第523條第1項亦有明文。所謂不能強制執行，如債務人
    浪費財產，增加負擔，或就其財產為不利益之處分，將成為
    無資力之情形等是，所謂甚難執行，如債務人將移住遠方或
    逃匿是。另「證明」與「釋明」在構成法院之心證上程度未
    盡相同，所謂「證明」，乃當事人提出之證據方法，足使法
    院產生堅強之心證，可以完全確信其主張為真實而言，而所
    謂「釋明」，則為當事人提出之證據未能使法院達於確信之
    程度，僅在使法院得薄弱之心證，信其事實上之主張大概為
    如此者而言，二者非性質上之區別，而係分量上之不同。
三、經查：抗告人主張相對人滯欠抗告人276,779元未付，而相
    對人公司之母公司即大棟營造公司於97年2月29日跳票後，
    相對人於同年3月1日起宣佈停止上班，董事長乙○○行蹤不
    明，近聞相對人擬將所有財產脫產等情，業據抗告人提出兩
    造間訂立之契約書、對帳單、相對人告示拍賣之財產明細表
    、報載消息及存證信函以為釋明（原審卷第5至14頁、本院
    卷第9至15頁、22至23頁），並經證人即相對人公司停止營
    業前任職於該公司營業部之員工丁○○到庭證稱：「（提示
    本院卷第9頁財產明細表）上開財產明細表是要賣給我姐姐
    丙○○，因為相對人公司沒有在營業，目前還在協商價錢，
    尚未賣出。」、「（問：相對人公司為何未營業？）因為總
    公司大棟營造董事長跑了，相對人公司是大棟營造的子公司
    」等語，且提出大棟公司簡介、資本資料及照片為憑（本院
    卷第20頁背面、24至36頁、證物袋）。互核相符，是抗告人
    上開之釋明，就假扣押請求之原因，堪認已釋明其請求存在
    ；另就假扣押之原因，亦已使本院得薄弱之心證，信其事實
    上之主張大概為如此，況抗告人就假扣押原因之釋明雖有不
    足，惟其既陳明願供擔保，應認足補其釋明之不足，揆諸上
    揭二之說明，法院自得定相當之擔保，命供擔保後准為假扣
    押。乃原法院未及審酌，逕駁回抗告人假扣押之聲請，尚有
    未洽。抗告意旨指摘原裁不當，聲明廢棄，為有理由，爰將
    原裁定廢棄，裁定如主文第2、3項所示。
四、據上論結，本件抗告為有理由，爰裁定如主文。
中    華    民    國    97    年    5     月    13    日
                    民事第十二庭
                        審判長法  官  陳駿璧
                              法  官  王麗莉
                              法  官  陳邦豪
正本係照原本作成。
不得再抗告。
中    華    民    國    97    年    5     月    13    日
                              書記官  李佳樺


司法院資訊處製作；財團法人民間司法改革基金會備份。
